---
editor: 
  markdown: 
    wrap: 72
---

::: callout-important
Pour télécharger le fichier: [regex.qmd](/assets/fichier/_regex.qmd)
:::

## À la découverte des expressions régulières avec R (et d'autres packages au passage...)

Les **expressions régulières** sont communément appelées **regex** ou
**regexp** pour **regular expressions** en anglais. Selon Wikipédia, une
expression régulière est "une chaîne de caractères, qui décrit, selon
une syntaxe précise, un ensemble de chaînes de caractères possibles". Si
vous n'avez jamais entendu parlé des regex, il se peut que cette
définition ne vous aide pas à comprendre le concept. Nous tenterons de
démystifier le tout au cours de ces exercices.

À titre de rappel, cet
[aide-mémoire](https://raw.githubusercontent.com/rstudio/cheatsheets/main/translations/french/regex_fr.pdf)
vous sera drôlement utile!

En résumé, ces expressions permettent de décrire des motifs (patterns) à
l'aide de formules "*relativement simples*" pour trouver, valider,
extraire ou modifier du texte ou des nombres.

## Mission d'aujourd'hui:

Récolter le plus d'information possible qui se trouve dans les tableaux
de la page suivante:
<https://tc.canada.ca/fr/aviation/exploitation-aeroports-aerodromes/liste-aeroports-appartenant-transports-canada>.

```{r import}
library(tidyverse)
library(magrittr)
library(rvest)

```

```{r}
URL <- "https://tc.canada.ca/fr/aviation/exploitation-aeroports-aerodromes/liste-aeroports-appartenant-transports-canada"
```

### Début de solution en base R

```{r}
base_raw_html <- read_html(x = URL)
base_html_table <- html_elements(x = base_raw_html, css = "table")
base_tables <- html_table(x = base_html_table)

# base_table <- rbind(base_tables[[1]], base_tables[[2]], base_tables[[3]])



```

⚠️ Erreur! Une colonne n'est pas nommée de façon identique, donc ne
fonctionne pas... Corrigeons la situation

```{r}

names(base_tables[[3]])[1] <- "Province/Territoire"

base_table <- rbind(base_tables[[1]], base_tables[[2]], base_tables[[3]])

base_table

# Solution en Base R
base_table$`Province/Territoire` <- ifelse(test = is.na(base_table$`Province/Territoire`),
                                  yes = base_table$Territoire, no = base_table$`Province/Territoire`)
base_table$Territoire <- NULL

rm(list=(ls(pattern = "base*")))
```

## Solution à la Tidyverse

```{r}

URL <- "https://tc.canada.ca/fr/aviation/exploitation-aeroports-aerodromes/liste-aeroports-appartenant-transports-canada"

# raw_html <- read_html(x = URL)
# html_table <- html_elements(x = raw_html, css = "table")
# base_tables <- html_table(x = html_table)

tables_pipe <- read_html(x = URL) %>%
html_elements(css = "table") %>%
html_table()

table_pipe <- dplyr::bind_rows(tables_pipe[[1]], tables_pipe[[2]], tables_pipe[[3]], .id = "type")

table_pipe <- table_pipe %>% dplyr::rename(prov_territ = `Province/Territoire`,
                            aeroport = `Aéroport`,
                            exploitE_par = `Exploité par`,
                            territoire = Territoire)


# https://tidyr.tidyverse.org/reference/unite.html
# ou alors dplyr::coalesce

# https://tidyr.tidyverse.org/reference/fill.html

table_pipe <- table_pipe %>% dplyr::na_if(y = "") %>% 
  unite(col = prov_territ, 
        prov_territ, territoire, na.rm = TRUE) %>%
  dplyr::na_if(y = "") %>%
  tidyr::fill(prov_territ, .direction = "down") 
  

print(as.data.frame(table_pipe))




```

## Un peu de regex

Allons extraire les codes d'aéroports. 3 solutions :

```{r}

table_pipe2 <- mutate(table_pipe, .keep="all", new_col = str_extract_all(string = aeroport, pattern = "\\([A-Z][A-Z][A-Z]\\)"))        # = "\\([A-Z]{3}\\)"

table_pipe3 <- mutate(table_pipe, .keep="all", new_col = str_extract(string = aeroport, pattern = "\\([A-Z][A-Z][A-Z]\\)"))        # = "\\([A-Z]{3}\\)"

table_pipe4 <- tidyr::extract(data = table_pipe, col = aeroport, into = "code", regex = "([A-Z]{3})", remove = FALSE)
```

Et supprimons-les des noms de villes :

```{r}

table_pipe5 <- table_pipe4
table_pipe5$aeroport <- 
  table_pipe5$aeroport %>% stringr::str_remove_all(pattern = " \\([A-Z]{3}\\)")
# au lieu d'inclure l'espace dans l'expression régulière, nous aurions pu utiliser str_squish
```

Spécifions les types :

```{r}

table_pipe6 <- table_pipe5 %>% mutate(type = recode(type, "1" = "Petits", "2" = "Nationaux", "3" = "Nationaux exploités admin"))
```
